【裁判字號】    92,交抗,61
【裁判日期】    920128
【裁判案由】    聲明異議
【裁判全文】
臺灣高等法院臺中分院刑事裁定                      九十二年度交抗字第六一號
    抗  告  人
    即受處分人  甲○○  女  四.
右列抗告人因聲明異議案件，不服臺灣彰化地方法院中華民國九十一年十一月十二日
裁定（九十一年度交聲字第三五七號）提起抗告，本院裁定如左：
    主      文
抗告駁回。
    理      由
一、抗告意旨如附件抗告狀所載。
二、本院經查：(一)本案抗告人於民國（下同）九十一年八月十五日八時六分許，在彰
    化市○○路與光復路口駕駛其所有之車號ＤＰ－九一一七號自用小客車，因「不
    服交警指揮而離去」，經彰化縣警察局交通隊以彰警交字第六○－Ｉ00000
    000號舉發通知單予以舉發，並掣單移送交通部公路局台中監理所（以下簡稱
    監理所）處理，經監理所向原舉發機舉關查核違規屬實，遂於同年九月三十日以
    中監違字第裁六○－Ｉ00000000號裁決書，裁處罰鍰新台幣九百元整；
逾期則依裁決書處罰主文規定裁處。按道路交通管理處罰條例第七之二條之規定
    係於同年七月三日所增訂，並訂於同年九月一日施行，本件抗告人係於同年八月
    十五日因上開違規行為遭原處分機關以違反道路交通安全處罰條例第六十條規定
    及「違反道路交通管理事件統一裁罰標準及處理細則」第二十三條規定逕行舉發
    ，並無不當，蓋新法既未施行，則原處分機關援引前揭「違反道路交通管理事件
    統一裁罰標準及處理細則」第二十三條之規定逕行規定逕行舉發並無何違法之處
    ，抗告人指摘原處分機關未依新增訂之道路交通管理處罰條例第七之二條規定裁
    罰，顯有未洽。(二)抗告人雖抗告稱伊當時駕車由北往南方向沿彰化市○○路行駛
    ，途經中山路與光復路口，確實遵照交通警察指揮，依前方車隊循序前進，當時
    交通警察並未以手勢、指揮棒或警哨制止伊前進，伊並無不符交通警察指揮離去
    之事實，而舉發機關僅依所見開具罰單，並沒有提出證據云云，惟查，抗告人於
    前揭時、地有上開之違規行為一節，業經原審傳訊證人即舉發員警郭元章到庭證
    稱：「我當時站在彰化市○○路與光復路口中心點指揮交通，因中山路往北方向
    車輛較多，我在該處就是要指揮中山路往北方向欲左轉光復路之車輛，不要使之
    回堵。我見中山路北向車輛回堵，就以手勢指揮由北往南之車輛暫停，使中山路
    南向車輛可順利左轉光復路，我手勢比起來，她（甲○○）是第一輛車，她不停
    ，搶行通過」、「我沒辦法攔下她，所以還是讓她過，記下車號開單告發她不服
    指揮」各等語，參以舉發員警與受處分人素不相識，亦無宿怨，茍無該違規情事
    ，舉發員警當無濫行舉發之理。且交通警員掣單舉發違反道路交通管理處罰條例
    所列之違規事實，本質上為行政處分，係公務員基於職務上權力，依法就特定之
    具體事件所為具公法上效果之單方行政行為。基於公務員為公法上行為具有公信
    力之原則，該行政行為當可被推定為真正，其據以依處分之事實認定亦為正確無
    誤。本此公信原則，乃立法者賦予行政機關制定違反道路交通事件統一裁罰標準
    及處理細則，使執勤警員得當機處分以達其維護交通秩序、安全之行政目的。反
    之，若謂公務員一切行政行為均需預留證據以證其實，則國家行政勢必窒礙難行
    。據此，刑事訴訟法就犯罪證據有關規定中，與屬於行政秩序罰之交通違規裁罰
    本質不合之部分，自不在準用之列。從而，本件員警雖未有照相或出示任何證據
    ，惟抗告人既未能提出實證為有利自己之佐證，本件復查無何證據足認執勤員警
    有捏造事實違法取締之情事，則其本於維護交通秩序、安全之職責所為舉發，自
    應受到合法、正確之推定。從而本件警員所舉發之事實應屬有據，本件違規事實
    堪予認定。原處分機關援引上開規定所為之處分，於法並無不合，抗告人所辯，
    應屬無據，本件抗告為無理由，應予駁回。
三、據上論斷，應依道路交通案件處理辦法第二十六條，刑事訴訟法第四百十二條，
    裁定如主文。
中      華      民      國      九十二     年     一      月   二十八   日
                                臺灣高等法院臺中分院刑事第六庭
                                      審判長法  官  李  文  雄
                                            法  官  陳  秀  
                                            法  官  陳  嘉  雄
右正本證明與原本無異。
不得再抗告。
                                            書記官  陳  信  和
中      華      民      國      九十二     年     一      月    三十    日
  Ｒ


司法院資訊處製作；財團法人民間司法改革基金會備份。
